【裁判字號】    98,審訴,6770
【裁判日期】    990127
【裁判案由】    清償借款
【裁判全文】
臺灣臺北地方法院民事判決            98年度審訴字第6770號
原      告  國泰人壽保險股份有限公司
法定代理人  甲○○
訴訟代理人  丙○○
被      告  丁○○
            乙○
上列當事人間清償借款事件，本院於中華民國99年1月20日言詞
辯論終結，判決如下：
    主  文
被告應連帶給付原告新台幣伍拾肆萬伍仟柒佰壹拾玖元，及自民
國九十三年十二月五日起至清償日止，按年息百分之八點五五計
算之利息；並自民國九十年十一月二十八日起至清償日止，依上
開利率百分之二十計算之違約金。
訴訟費用新台幣伍仟玖佰伍拾元由被告連帶負擔。
    事實及理由
甲、程序部分
一、被告2人經合法通知，未於言詞辯論期日到場，核無民事訴
    訟法第386條所列各款事由，應依原告之聲請，由其一造辯
    論而為判決。
二、按當事人得以合意定第一審管轄法院，但以關於由一定法律
    關係而生之訴訟者為限，民事訴訟法第24條第1項定有明文
    。查，兩造約定以本院為第一審管轄法院，有約定條款第30
    條約定可憑，故本院自有管轄權，合先敘明。
三、按訴狀送達後，原告不得將原訴變更或追加他訴，但擴張或
    減縮應受判決事項之聲明者，不在此限，民事訴訟法第255
    條第1 項第3 款定有明文。本件原告起訴請求被告應連帶給
    付原告新臺幣（下同）545,719元及自民國90年11月28日起
    至清償日止，按年息8.55％計算之利息，並按上開利率20％
    計算之違約金；嗣於99年1月20日當庭縮減聲明為被告應連
    帶給付原告545,719元及自93年12月5日起至清償日止，按年
    息8.55％計算之利息，並自93年12月5日起至清償日止，按
    上開利率20％計算之違約金。核與前開法條規定尚無不合，
    應予准許。
乙、實體部分
一、原告起訴主張：被告丁○○於民國83年11月10日邀同被告乙
    ○為連帶保證人，向伊借款新台幣（下同）350萬元，借款
    期間自83年11月10日起至97年11月10日止，並約定利息按年
    息9.65％計付，並願依原告公司於每年3月及9月所訂新利率
    計付利息。如遲延履行時，除按原訂利率支付遲延期間之利
    息外，逾期在6個月以內者，按上開利率10％；逾期超過6個
    月者，按上開利率20％計算之違約金。詎料，丁○○自89年
    6月10日起即未依約繳納本息，依約全部債務視為到期，經
    聲請本院以90年度執字第404號拍賣丁○○所有之抵押物受
    償後，尚餘如主文第1項所示之本金、利息及違約金未清償
    ，而乙○為連帶保證人，自應負連帶清償責任，為此依消費
    借貸及連帶保證法律關係請求被告連帶清償，並聲明：如主
    文所示。另提擔保放款借據、本院90年度執字第404號分配
    表（以上皆影本）等件為證。
二、被告2人未於言詞辯論期日到場，惟其書狀陳述略以：依民
    事執行法第27條及民法第126條規定，本案系爭款項，原告
    已於90年聲請實行抵押權，其不足數當以取得債權憑證，依
    法債權憑證時效為5年，利息及違約金亦同。是以原告所訴
    清償款項，均已因時效期滿而消滅，請求駁回原告之訴等語
    ，資為抗辯。
三、得心證之理由：
（一）按當事人對於他造主張之事實，於言詞辯論時不爭執者，
      視同自認。但因他項陳述可認為爭執者，不在此限。當事
      人對於他造主張之事實，已於相當時期受合法之通知，而
      於言詞辯論期日不到場，亦未提出準備書狀爭執者，準用
      第一項之規定。但不到場之當事人係依公示送達通知者，
      不在此限。民事訴訟法第280條第1項、第3項定有明文。
      查，本件原告主張：丁○○向伊借款，然未依約繳款，而
      使全部債務視為到期，經伊向本院聲請以90年度執字第40
      4號拍賣丁○○所有之抵押物受償後，尚餘如主文第1項所
      示之本金、利息及違約金尚未清償之事實，已據其提出如
      上開所載之證物為憑，核屬相符，自堪信原告主張為真實
      。惟被告雖非經公示送達未於言詞辯論期日到場，然以書
      狀提出時效抗辯，故本院自應審究原告關於本金、利息及
      違約金之債權是否罹於時效而消滅，經查：
    1.按請求權，因15年間不行使而消滅而消滅；消滅時效，自
      請求權可以行使時起算；開始執行行為或聲請強制執行，
      與起訴同有中斷消滅時效之效力；時效中斷者，自中斷之
      事由終止時，重行起算，民法第125條前段、第128條前段
      、第129條第2項第5款及第137條第1項分別定有明文。查
      本件被告丁○○自89年6月10日起即未依約償還本息，則
      本件請求權時效，因原告聲請本院以90年度執字第404號
      強制執行而中斷，至91年2月4日分配案款之中斷事由終止
      後，再重新起算15年請求權時效，至106年2月3日始行消
      滅。惟原告係於98年12月4日即提起本件訴訟，此觀諸卷
      附起訴狀上本院方型收狀戳即明，可見本件原告主張之本
      金請求權並未罹於時效而消滅。
    2.次按，利息、紅利、租金、贍養費、退職金及其他1年或
      不及1年之定期給付債權，其各期給付請求權，因5年間不
      行使而消滅；時效完成後，債務人得拒絕給付，民法第12
      6條、第144條第1項規定甚明。原告就其所請求之利息部
      分，既未於提起本件訴訟之日（即98年12月4日）前之5年
      內，為任何中斷時效進行之行為，則原告自93年12月5日
      起5年間之利息請求權尚未罹於消滅時效；逾此範圍則已
      罹於時效。是原告已縮減利息請求自93年12月5日起至清
      償日止，按年息8.55％計算之利息，其請求權尚未罹於時
      效。
    3.復按，違約金之約定，為賠償給付遲延所生之損害，於債
      務人給付遲延時，債權人始得請求，既非定期給付之債務
      ，其時效為15年而非5年（96年度台簡上字第25號判決意
      旨參照）。系爭擔保放款借據第4條明載：「如有遲延履
      行時，除按原訂利率支付遲延期間之利息外，自逾期之日
      起6個月內者及違約金另按原訂利率10％，逾期6個月以上
      者，另按原訂利率20％加計違約金」，僅約定債務人給付
      遲延後應按一定利率及遲延日數計算違約金，並未約定債
      務人給付遲延後應定期給付違約金，是原告之違約金債權
      ，並非定期給付債權，依上開說明，應無適用民法第126
      條5年時效之餘地，而仍應適用15年之消滅時效。再者，
      原告就其所請求之違約金部分，如前所述因原告聲請本院
      以90年度執字第40 4號強制執行而中斷，至91年2月4日分
      配案款之中斷事由終止後，再重新起算15年請求權時效，
      至106年2月3日始行消滅。惟原告係於98年12月4日即提起
      本件訴訟，此觀諸卷附起訴狀上本院方型收狀戳即明，可
      見本件原告主張之違約金請求權亦未罹於時效而消滅。
    4.綜上可知，被告就此提出時效抗辯拒絕給付，於法不合，
      自不足採。
（二）次按，消費借貸之借用人應於約定期限內，返還與借用物
      種類品質、數量相同之物，民法第478條前段定有明文；
      又所謂連帶保證，係指保證人與主債務人就債務之履行，
      對於債權人各負全部給付之責任者而言，是連帶保證債務
      之債權人得同時或先後向保證人為全部給付之請求（最高
      法院45年台上字第1426號判例、77年台上字第1772號判決
      參照）。再按遲延之債務，以支付金錢為標的者，債權人
      得請求依法定利率計算之遲延利息。但約定利率較高者，
      仍從其約定利率；當事人得約定債務人於債務不履行時，
      應支付違約金，民法第233條第1項、第250條第1項分別定
      有明文。丁○○向原告借款未依約清償，經全部視為到期
      ，經原告向本院聲請以90年度執字第404號拍賣丁○○所
      有之抵押物受償後，尚積欠如主文第1項所示之本金、利
      息及違約金迄未清償，而乙○為連帶保證人，已如上述，
      揆上開說明及規定，被告2人自應連帶負清償責任。
（三）綜上，原告依消費借貸及連帶保證法律關係請求被告連帶
      給付如主文第1項所示之本金、利息及違約金為有理由，
      應予准許。
四、本件訴訟費用，確定如主文第2項所示之金額。
五、訴訟費用負擔之依據：民事訴訟法第85條第2項。
中    華    民    國    99    年    1     月    27    日
                  民事第六庭    法  官  黃柄縉
以上正本係照原本作成
如對本判決上訴，須於判決送達後20日內向本院提出上訴狀
中    華    民    國    99    年    1     月    27    日
                                書記官  洪仕萱

司法院資訊處製作；財團法人民間司法改革基金會備份。
